臺灣高等法院刑事判決　　　　　　　　94年度上訴字第1893號
　上訴人
　即被告　甲○○
公設辯護人　本院公設辯護人王永炫
上列上訴人因違反槍砲彈藥刀械管制條例案件，不服臺灣板橋地
方法院，中華民國94年2月25日第一審判決（起訴案號：93年度
偵字第10217號），提起上訴，本院判決如下：
    主  文
原判決撤銷。
甲○○無罪。
    理  由
一、公訴意旨以：被告甲○○因見雜誌上刊登販售手槍之廣告，
    於民國93年2、3月間，前往臺北縣新莊市○○街（起訴書誤
    載為福壽街）之玩具行，以新臺幣（下同）5,000元之價錢
    ，向姓名年籍不詳之成年男子，買受貝瑞塔改造手槍1支（
    含彈匣1個）、子彈6顆，而未經許可無故持有上開具殺傷力
    之改造手槍1支（含彈匣1個），並將該玩具手槍藏放於其所
    駕駛車號CN-5658號自用小客車駕駛座下腳踏板處。嗣於93
    年6月17日晚間8時許，在臺北縣板橋市○○○路○段126號前
    為警查獲，扣得上開改造之玩具手槍1支（含彈匣1個）。因
    認被告涉犯有槍砲彈藥刀械管制條例第11條第4項之罪嫌。
二、按犯罪事實，應依證據認定之，無證據不得認定犯罪事實。
    又不能證明被告犯罪者，應諭知無罪之判決，刑事訴訟法第
    154條第2項、第301條第1項分別定有明文。又在訴訟上用以
    證明事實之證據，須於通常一般之人均不致於有所懷疑，而
    得確信其為真實之程度者，始得據以為有罪之認定，倘其證
    明尚未達到此一程度，而有合理之懷疑性存在，致使無從為
    有罪之確信時，即應為無罪之判決，亦有最高法院76年台上
    字第4986號判例意旨亦可參照。
三、訊據被告甲○○固坦承於上開時地持有扣案之玩具手槍1支
    （含彈匣1個）為警查獲之事實，惟否認被訴持有具殺傷力
    之改造手槍犯行，辯稱：該扣案手槍只是玩具槍，伊當初買
    入時是一整盒且內附保證書，裡面除有該玩具槍外，還有6
    顆玩具子彈及6顆銅製子彈，而該支手槍的槍管內有阻鐵，
    並沒有被貫通，且不具殺傷力，該手槍並沒有被改造過云云
    。原審辯護人為被告辯護略稱：本案爭點在於槍枝是否屬於
    槍砲彈藥刀械管制條例所管制之槍枝，上開扣案手槍是警察
    用另1個子彈試射，結果發生膛炸，此即表示該手槍並沒有
    殺傷力，所以刑事警察局之槍彈鑑定意見書才不敢載明扣案
    手槍具有殺傷力，況且被告係以5,000元買受該手槍，顯示
    該手槍係屬玩具手槍且價格低廉，足認該扣案手槍並非槍砲
    彈藥刀械管制條例所管制之槍枝等語。
四、查被告行為後，槍砲彈藥刀械管制條例業經總統於94年1月
    26日以華總一義字第09400010101號令修正公布，並自94年1
    月28日生效施行，修正前槍砲彈藥刀械管制條例第11條第4
    項之未經許可持有同條例第4條第1項第1款所稱其他可發射
    子彈具有殺傷力之各式槍砲罪，移至第8條第4項，除將舊法
    規定之「槍砲」修正為「槍枝」外，並將刑罰由1年以上7年
    以下有期徒刑提高為處3年以上10年以下有期徒刑，除此之
    外，其犯罪之構成要件並未修正。是本件所要審究者為，被
    告所持有之槍枝，是否屬上開條例第4條第1項第1款所定之
    可發射金屬或子彈具有殺傷力之槍枝。
五、按槍砲彈藥刀械管制條例第4條中所謂「殺傷力」之構成要
    件，其標準為在最具威力的適當距離，以彈丸可穿入人體皮
    肉層之動能。而有關殺傷力之數據，日本科學警察研究所之
    研究結果，彈丸單位面積動能達每平方公分20焦耳，則足以
    穿入人體皮肉層，此有司法院秘書長81年6月11秘台廳(二)字
    第06985號函釋示可稽。本件扣案之玩具手槍，經送內政部
    警政署刑事警察局（下稱刑事警察局）鑑驗結果，認係仿
    BERETTA84型半自動手槍製造，已去除塑膠槍管內阻鐵改造
    而成之玩具手槍，其機械性能良好，經裝填彈頭直徑8.0mm
    、重量3.9公克之土造子彈試射後，該彈頭可貫穿厚度0.65m
    m之鋁板，惟經試射後，槍枝彈室因受高壓而破裂，無法再
    供裝填子彈使用，有該局93年8月23日刑鑑字第0930129217
    號槍彈鑑定書在卷可稽（偵查卷第41頁）。該鑑定書並未對
    殺傷力之有無而為具體之認定，嗣經原審法院向刑事警察局
    函詢，該局函稱該扣案手槍之槍管為塑膠材質，依該局鑑驗
    槍彈之標準作業流程，採以「試射法」裝填適用之子彈試射
    ，試射後結果其彈頭可貫穿0.65mm之鋁板，故認該扣案手槍
    具有殺傷力，至於是否屬槍砲彈藥刀械管制條例第4條第1項
    所稱之手槍，請逕向業務主管機關洽詢，固有刑事警察局93
    年12月9日刑鑑字第0930229792號函在卷可查（原審卷第27
    頁）。而據參與鑑定之蕭宇廷於原審報告稱：扣案手槍試射
    時，該子彈可以貫穿0.65mm鋁板，依照刑事警察局實驗結果
    ，須達到22焦耳╱每平方公分的能量，才可以貫穿該鋁板，
    如可以達到22焦耳╱每平方公分動能，是代表對一般人體而
    言已經具有殺傷力，至於手槍擊發之動能則是表現在子彈的
    火藥量，槍管材質則是影響最高耐受的壓力，及其反覆使用
    的可能性；依據伊的經驗，塑膠槍管試射土製金屬子彈，遇
    到膛炸情形並不多，同樣以塑膠槍管試射土製子彈，沒有造
    成膛炸的情形比有造成膛炸的情形高，至於扣案槍枝彈室試
    射時有破裂，若予以更換槍管後，就可以再予使用，而上開
    槍彈鑑定書沒有載明槍枝有殺傷力，係因試射時並沒有具體
    的動能數據，而且目前國家對於殺傷力並沒有確切數據標準
    ，所以鑑定書才這樣記載，供作法院參考，但依照刑事警察
    局的鑑定標準每平方公分20焦耳就有殺傷力，嗣後法院來文
    徵詢意見，我們將該扣案手槍有殺傷力之意見表達出來等語
    。是以被告持有之扣案手槍，經刑事警察局裝填適用之子彈
    試射後，其彈頭固可貫穿0.65mm之鋁板，而依照實施鑑定人
    之蕭宇廷前開報告所述刑事警察局平日實驗結果，須達到每
    平方公分22焦耳的能量，始得貫穿上開厚度之鋁板；如達到
    每平方公分22焦耳的動能，是代表對於一般人體已經具有殺
    傷力等情，再參酌上開日本科學警察研究所研究結果認彈丸
    單位面積動能達每平方公分20焦耳，則足以穿入人體皮肉層
    ，則刑事警察局前揭函稱扣案手槍認具有殺傷力一節，固非
    無據。惟查：扣案手槍經試射後槍枝彈室因受高壓而破裂，
    無法再供裝填子彈使用，已據上開槍彈鑑定書記載無誤，並
    有鑑定書所附照片五顯示彈室破裂之情形可稽（偵查卷第42
    頁），並經本院審認該手槍彈室確有如照片所示之破裂情形
    無誤。則以鑑定所用所謂裝填適用之子彈，可達到每平方公
    分22焦耳之能量，但因槍管之耐受度不足，所以彈室破裂，
    而鑑定人亦稱手槍擊發之動能係表現在子彈的火藥量，已如
    前述，據此，則所使用試射之子彈，其所使用之火藥量可以
    達到每平方公分22焦耳之能量，該子彈固可認具有殺傷力，
    但扣案槍枝之槍管材質則無法承受如此之壓力，而致彈室破
    裂，而槍管係槍枝之主要組成部分，沒有槍管即不具備槍枝
    之發射功能，扣案之手槍槍管既屬塑膠槍管，且無法耐受試
    射子彈之壓力而破裂，則顯然無法有效的擊發裝填足夠火藥
    量、具有殺傷力之子彈，是已難認其為具有殺傷力之槍枝。
    雖鑑定人蕭宇廷另稱扣案槍枝如彈室試射破裂，若予更換槍
    管後，可再使用等情。惟於更換槍管可再使用之情形，則是
    時該槍枝即屬另經改造，而非原扣案之槍枝，是亦難據此推
    論原扣案之槍枝為具有殺傷力。
六、查被告陳稱扣案槍枝係向臺北縣新莊市○○街45號之極品玩
    具行所購買，已據其於本院提出廣告剪報1份，並提出同時
    購買之子彈6顆為憑，而上開6顆子彈經本院送鑑定，據刑事
    警察局鑑定稱「送鑑子彈6顆，認均係由玩具金屬彈殼加裝
    底火帽而成，惟均不具彈頭結構，均非為完整之子彈，認均
    不具殺傷力。」有內政部警政署刑事警察局94年9月29日刑
    鑑字第0940138258號函在卷可稽。另經臺北縣政府警察局新
    莊分局函復本院以上址確為「極品」玩具模型店，負責人為
    乙○○，有94年8月6日函1件在卷可稽。乙○○經傳喚，於
    本院審理中到庭證稱：其係極品科技模型玩具行實際經營者
    （負責人為其妻周明錦），扣案之槍枝及被告所提出之子彈
    ，其店內均有出售，對被告有印象等語，並提出臺北縣政府
    營利事業登記證影本及2002版華山玩具目錄1份在卷可參。
    從而被告係向登記有案之玩具模型購買上開槍枝、子彈，足
    以認定，是其購買後持有，已難認為非法。另查該槍枝之塑
    膠槍管內原有阻鐵，因子彈內有火藥，因此，擊發時會打出
    聲音，而扣案槍枝之阻鐵已除去，即槍管已貫通，但因塑膠
    槍管很脆弱，不可能打出子彈，亦據乙○○證述在卷。查被
    告雖辯稱槍管內原有阻鐵，然否認除去阻鐵，並稱被查獲時
    阻鐵尚在云云。惟據查獲被告之臺北縣政府警察局海山分局
    小隊長林進祿於原審審理中證述：查獲時該扣案手槍的槍管
    是有貫通等語，參與鑑定之蕭宇廷於原審亦證述：伊拿到該
    扣案手槍時，槍管就已經貫通，裡面沒有阻鐵等情，及上開
    槍彈鑑定書所附照片顯示槍管已貫通，均互核相符，是被告
    此部分所辯應不足採。惟查該槍枝之槍管既無法耐受具有殺
    傷力之子彈之火藥壓力，尚難認具有殺傷力，已如前述，縱
    被告有除去阻鐵貫通槍管之行為，亦不足認其所為已合於製
    造具有可發射殺金屬或子彈具有殺傷力之槍枝之行為（本件
    公訴人僅起訴持有行為，未敘及製造行為，並認被告買受時
    即屬具有殺傷力之槍枝。本件既不認其持有為犯罪，自亦無
    從審究未經起訴部分，附此敘明）。又被告於原審雖供陳曾
    試射1發云云，對此其於本院陳稱「我就把子彈裝進去，試
    射時發出鞭砲聲音，子彈內有火藥，碰到阻鐵，不會擊出，
    子彈內的白色部分在試射後會往前退一點，試射後只有聲音
    ，子彈並不會射出去，也沒有火藥噴出去。」（本院94年8
    月31日訊問筆錄第2頁）其所稱擊發情形，核與證人乙○○
    上開證述相符，且亦無其他證據足證其所稱之試射1發，係
    發射金屬或子彈且具有殺傷力。是尚不足以為不利於被告之
    認定。
七、綜上所述，本件尚無確切證據足以證明扣案槍枝為已具有殺
    傷力，揆之首揭判例意旨，被告之犯罪尚屬不能證明，應為
    無罪之諭知。原審對被告論罪科刑，尚有未洽，被告上訴否
    認犯罪，指摘原判決不當，為有理由，應由本院將原判決撤
    銷，依法為無罪之諭知。
據上論斷，應依刑事訴訟法第369條第1項前段、第364條、第301
條第1項，判決如主文。
本案經檢察官蔡薰慧到庭執行職務。
中　　華　　民　　國　　94　　年　　10　　月　　18　　日
　　　　　　　　　刑事第十五庭審判長法　官  蔡永昌
　　　　　　　　　　　　　　　　　  法　官  陳榮和
　　　　　　　　　　　　　　　　　  法　官  蔡國在
以上正本證明與原本無異。
檢察官如不服本判決，應於收受送達後十日內向本院提出上訴書
狀，其未敘述上訴之理由者並得於提起上訴後十日內向本院補提
理由書（均須按他造當事人之人數附繕本）。
                                    書記官  耿鳳君
中　　華　　民　　國　　94　　年　　10　　月　　19　　日
